---
title: "R Notebook"
output:
  pdf_document: default
  html_notebook: default
  word_document: default
---
# Desarrollo de la práctica de ruido

### 1. Cargo las librerías necesarias y leo los datos.

```{r}
lunes <- read.csv("data/lun_cuba_10min.csv", dec=',')
```

Observo el objeto creado *lunes*

```{r}
head(lunes)
```


### 2. Asigno los nombres a las columnas del 'data.frame'.
```{r}
colnames(lunes) <- c("time", "intensidad")
```

### 3. Represento los datos:

Utilizo la función base plot de R:
 
```{r}
plot(lunes[1:144,2], type='b', ylab='intensidad', xlab='time index')
```

Como es una serie temporal, también puedo utilizar las funciones ts:

```{r}
ts.plot(lunes[2], type='o', ylab='intensidad')
```


La función ts.plot considera el que el argumento que se le introduce es una series temporal y lo representa como tal. Esta función acepta como argumentos 'type' para cambiar el tipo de representación y distintos argumentos para insertar el título y el nombre en los ejes.

**Pregunta: Haz diferentes pruebas del tipo de gráfica. Cambia colores o maneras de representar.**


### 4. Cálculo de índices de ruido

**Nivel de ruido equivalente diario**: *Leqdiario*

Para calcular Leq introduciré los valores de la expresión según los datos de 'lunes'.

1. Introduzco el término exponencial:
```{r}
t1 <- 10^(lunes[2]/10)
```

2. Lo multiplico por 10
```{r}
deltat <- 10.
```

3. Hago el sumatorio:
```{r}
t2 <- sum(deltat*t1, na.rm=TRUE)
```

4. Calculo el logaritmo en base 10 y multiplico por 10
```{r}
leqlunes <- 10*log10(1/(60*24)*t2)
```


* Leq diurno: 43 a 114, de 7 a 19h: 12h
* Leq tarde: 115 a 138:  19 a 23: 4 h
* Leq nocturno: 1 a 42 y 139 a 144: 0 a 7 y 23 a 24: 8h

Cálculo del Leq diurno
```{r}
t1d <- 10^(lunes[43:114,2]/10)
t2d <- sum(deltat*t1d, na.rm=TRUE)
leqdlunes <- 10*log10(1/(60*12)*t2d)
```

Cálculo del Leq de la tarde

```{r}
t1t <- 10^(lunes[115:138,2]/10)
t2t <- sum(deltat*t1t, na.rm=TRUE)
leqtlunes <- 10*log10(1/(60*4)*t2t)
```

Cálculo del Leq nocturno

```{r}
t1n1 <-10^(lunes[1:42,2]/10)
t1n2 <-10^(lunes[139:144,2]/10)
t2n <-sum(deltat*t1n1, na.rm=TRUE)+sum(deltat*t1n2, na.rm=TRUE)
leqnlunes <-10*log10(1/(60*8)*t2n)
```

Cállculo del ruido equivalente total:

```{r}
ttd <- 10^(leqdlunes/10)
ttt <- 10^((leqtlunes+5)/10)
ttn <- 10^((leqnlunes+10)/10)
ldn <- 10*log10((12*ttd+4*ttt+8*ttn)/24)

```

## 5. Cálculo de los percentiles:

```{r}
rlunesp90 <-quantile(lunes[,2],0.9)
rlunesp10 <-quantile(lunes[,2],0.1)
tni <-4*(rlunesp90-rlunesp10)+rlunesp10-30
```


